【裁判字號】    99,台上,1115
【裁判日期】    990225
【裁判案由】    妨害性自主
【裁判全文】
最高法院刑事判決            九十九年度台上字第一一一五號
上  訴  人  甲○○
選任辯護人  李克廉律師
上列上訴人因妨害性自主案件，不服台灣高等法院中華民國九十
六年十二月十二日第二審判決（九十六年度上訴字第四三五九號
；起訴案號：台灣基隆地方法院檢察署九十四年度調偵字第一五
四號），提起上訴，本院判決如下：
    主  文
上訴駁回。
    理  由
按刑事訴訟法第三百七十七條規定，上訴於第三審法院，非以判
決違背法令為理由，不得為之。是提起第三審上訴，應以原判決
違背法令為理由，係屬法定要件。如果上訴理由書狀並未依據卷
內訴訟資料，具體指摘原判決不適用何種法則或如何適用不當，
或所指摘原判決違法情事，顯與法律規定得為第三審上訴理由之
違法情形，不相適合時，均應認其上訴為違背法律上之程式，予
以駁回。本件上訴人甲○○上訴意旨略稱：內政部警政署刑事警
察局就告訴人甲女（基本資料詳卷）所謂事發時穿著之胸罩及黑
色長袖上衣，所為之鑑定（按發現其上之檢體核與上訴人之唾液
Ｙ－ＳＴＲ型別相同），根本不足憑為證明上訴人有與甲女性交
二、三小時未射精之證據，原判決竟予採用，已違背證據須和待
證事實間具有關聯性之原則；復「一再以推測之詞句」，採信甲
女及未親自目睹所謂性侵害經過之應○○、蔡○寧、蔡○軒之供
述，在欠缺證物，又非現行犯之情況下，遽行認定上訴人犯罪，
實不符合證據裁判主義之要求；其中，既說明（採用蔡○寧所稱
）「當天是以大杯的玻璃杯喝酒……甲女她至少有喝了十杯……
看她的樣子並沒有全醉，她並沒有意識不清，只是講話有點不清
楚，她還可以自己走路」，卻認定「甲女尚未達酒醉而意識不清
之程度」，顯有理由矛盾之違誤云云。惟查：證據之取捨、證明
力之判斷及事實之認定，俱屬事實審法院自由裁量判斷之職權，
此項職權之行使，倘不違背客觀存在之經驗法則或論理法則，即
無違法可言，觀諸刑事訴訟法第一百五十五條第一項規定甚明，
自無許當事人任憑主觀，為不同評價，指摘為違法，資為合法上
訴第三審理由之餘地。本件原判決係依憑甲女迭在偵、審中，以
證人身分具結後作證，堅指確在同學蔡○○之男友應○○家中，
酒後遭上訴人性侵害不移；應朝安供證上訴人係伊友人，本案事
發談判時，上訴人坦承有與甲女發生性行為；蔡○○並為相同意
旨之證言，並謂甲女一直哭，伊「覺得甲女很害怕」各等語之證
詞；甲女當時所穿之胸罩及黑色長袖上衣，均驗出其上檢體核與
上訴人唾液相符之ＤＮＡ  Ｙ－ＳＴＲ型別鑑驗書；顯示胸罩上
採得之檢體位置，恰在乳頭及稍下方處接觸點之查覆函暨照片；
參諸事發前後，現場原有上訴人、應○○、蔡○寧、蔡○軒及甲
女，蔡○軒先行離去，應○○、蔡○寧同睡另房，上訴人與甲女
所睡之房門反鎖，時間長達二、三小時，已經應○○，蔡○寧、
蔡○軒一致供明，甲女當不致誤為指認；甲女之母證述事發之後
，甲女常不說話、常哭泣、不吃飯，且常言噁心，因被強迫口交
之故等情況證據資料，乃認定上訴人有如原判決事實欄所載之犯
行，因而撤銷第一審之科刑判決，適用有利於上訴人之行為時法
，改判仍論處上訴人成年人對於少年以強暴、脅迫而為性交罪刑
。就上訴人僅承認事發前，確與應○○、蔡○寧、蔡○軒及甲女
一起喝酒，嗣在應○○父親房內睡至天明，而矢口否認犯罪，所
為實係甲女自己入房，靠伊身旁睡覺，伊將之推開，繼續睡覺，
甲女則離去房間，伊既未撫摸甲女，亦未掌摑或脅迫禁止出聲，
更無強制性交之事，況甲女處女膜無新裂痕，陰部且未見紅腫，
所言遭伊插入二、三小時卻未射精一節，違背常情事理，尤以甲
女既醉酒，非無將蔡○軒誤認為伊之可能云云之辯解，如何係飾
卸之詞，不足採信，咸據卷內查得之訴訟資料，逐一指駁、說明
。尚敘明甲女因先前已有性行為經驗，處女膜自無新裂痕；性交
時間可因個人體質、身心狀況及外在環境之影響，無一定之標準
，況上訴人係酒後性交，又非全程持續作為，而係多次拔出，停
止動作，上情均不足憑為有利於上訴人認定之依據。所為之事實
認定及得心證理由，俱有各證據資料在案可稽，自形式上觀察，
並不違背客觀存在之經驗法則、論理法則。上訴意旨置原判決已
明白論斷之事項於不顧，就屬原審採證認事職權之適法行使，任
憑己意指摘為違法，且猶執前詞，為單純之事實爭議，不能辨識
已具備合法上訴第三審之形式要件。依上說明，應認其上訴為違
背法律上之程式，予以駁回。
據上論結，應依刑事訴訟法第三百九十五條前段，判決如主文。
中    華    民    國  九十九  年    二    月  二十五  日
                      最高法院刑事第十庭
                          審判長法官  花  滿  堂
                                法官  黃  正  興
                                法官  陳  東  誥
                                法官  林  錦  芳
                                法官  洪  昌  宏
本件正本證明與原本無異
                                      書  記  官
中    華    民    國  九十九  年    三    月    一    日
                                                       s

司法院資訊處製作；財團法人民間司法改革基金會備份。
